臺灣臺北地方法院民事判決　　　　　　　95年度訴字第8725號
原　　　告　甲○○
訴訟代理人　戊○○
被　　　告　丁○○
　　　　　　乙○○
　　　　　　丙○○
上列當事人間回復原狀等事件，本院於民國96年3月9日言詞辯論
終結，判決如下：
    主  文
原告之訴及假執行之聲請均駁回。
訴訟費用由原告負擔。
    事實及理由
壹、原告主張：坐落台北縣石碇鄉○○○段荖寮小段68地號（面
    積27,893 平方公尺）以及同小段71地號（面積3,880平方公
    尺）土地（下稱系爭兩筆土地），為訴外人中華民國所有，
    現由訴外人財政部國有財產局管理中，原告與財政部國有財
    產局簽訂國有林地租賃契約書，為系爭兩筆土地之承租人，
    租期自民國93年5月14日日起至99年5月22日止。原告於94年
    9月下旬經國有財產局通知發現被告無權占有系爭兩筆土地
    ，搭蓋鐵皮搭棚（豬舍）及磚造平房、鐵皮屋、庭院等，其
    後原告曾多次出面禁止，並於95年5月12日發函催告，詎被
    告均未置理，被告顯係惡意無權占有系爭兩筆土地。本件原
    告既為系爭土地承租人，就系爭土地享有直接占有及使用收
    益等權利，因被告惡意無權占有系爭兩筆土地，為此爰依民
    法第962條規定，請求被告將系爭兩筆土地上之鐵皮搭棚（
    豬舍）及磚造平房、鐵皮屋、庭院等拆除淨空，並將系爭兩
    筆土地占有部分返還原告。被告丁○○、丙○○抗辯說其等
    從日據時就住在系爭地址等情，是不實在的。從68年及95年
    之空照圖來看，並沒有被告所稱之建物等語。並聲明：一、
    被告應將台北縣石碇鄉○○○段荖寮小段68地號，面積
    27,893平方公尺，以及同小段71地號，面積3,880平方公尺
    土地占有之部分回復原狀並將占有之土地返還予原告；二、
    願供擔保，請准宣告假執行。
貳、被告則以：系爭土地自被告祖先時代即開始耕種，被告亦居
    住在此，並於45年間在此造林、耕種，並不知為國有土地。
    被告在此已居住很久、耕種很久、房屋也蓋很久了，因颱風
    關係，房屋有重新翻修。而豬舍有蓋30幾年的，新蓋的豬舍
    也有10多年了。從68年之空照圖來看，並不是沒有建物，只
    是比較小而已，為此爰主張時效抗辯等語資為抗辯。並聲明
    ：原告之訴及其假執行之聲請均駁回。
、兩造不爭執之事項：被告占用系爭土地最少為1年以上（見
    本院96年3月9日言詞辯論筆錄）。
肆、得心證之理由：
  一、原告主張系爭兩筆土地，為訴外人中華民國所有，現由訴
      外人財政部國有財產局管理中，原告與財政部國有財產局
      簽訂國有林地租賃契約書，為系爭兩筆土地之承租人，租
      期自民國93年5月14日日起至99年5月22日止。被告無權占
      有系爭兩筆土地，搭蓋鐵皮搭棚（豬舍）及磚造平房、鐵
      皮屋、庭院等，經原告於95年5月12日發函催告，詎被告
      均未置理等情，已據其提出與所述相符之土地登記謄本、
      地籍圖謄本、國有地租賃契約書、財政部國有財產局臺灣
      北區辦事處書函、（含國有土地勘（清）查表—使用現況
      略圖）存證信函、系爭兩筆土地現場照片（以上均為影本
      ）及空照圖等件為證，被告對之亦不爭執，應堪信原告上
      開之主張為可採信。
  二、被告抗辯其等在系爭兩筆土地上已居住很久、耕種很久、
      房屋也蓋很久等情，亦據提出台北縣石碇鄉公所函（含申
      請書）、台北縣石碇鄉格頭村村長及鄰長證明書、被告丙
      ○○父親即訴外人鄒福申報擅墾石碇鄉○○○段公有山坡
      地（含系爭68地號土地）申報書收據、訴外人鄒福戶籍謄
      本、被告丙○○戶籍謄本、門牌整編證明書等件（以上均
      為影本）為證，原告雖否認上開事實，惟對被告等人業已
      占有系爭兩筆土地至少一年以上並不爭執，觀之被告所提
      之上開證物，應堪信被告於72年間即已占有系爭兩筆土地
      。
  三、次按占有人，其占有被侵奪者，得請求返還其占有物；又
      前條請求權，自侵奪……後，一年間不行使而消滅，民法
      第962條前段、第963條分別定有明文。經查，被告於72年
      間即已占有系爭兩筆土地，已如上述，則原告於95年6月
      26日始遞狀起訴請求被告將系爭兩筆土地上之鐵皮搭棚（
      豬舍）及磚造平房、鐵皮屋、庭院等拆除淨空，並將系爭
      兩筆土地占有部分返還原告，此有該民事起訴狀上之本院
      收文戳附卷可查，則原告自其占有被侵奪至提起本件訴訟
      時，已超過一年，顯已罹於一年之消滅時效期間。基此，
      被告為消滅時效之抗辯，即屬有據。從而，原告本於占有
      物返還請求權，請求被告將系爭兩筆土地占有之部分回復
      原狀並將占有之土地返還原告，為無理由，不應准許。又
      原告之訴既經駁回，則其假執行之聲請即失所附麗，亦應
      併予駁回。
伍、本件為判決之基礎，已臻明確，兩造其餘攻擊防禦方法及所
    提證據，經審酌後認於判決結果無影響，無庸一一論述，附
    此敘明。
陸、據上論結，本件原告之訴為無理由、依民事訴訟法第78條，
    判決如主文。
中　　華　　民　　國　　96　　年　　3 　　月　　23　　日
                  民事第四庭    法　官　陳文正
以上正本係照原本作成
如對本判決上訴，須於判決送達後20日內向本院提出上訴狀
中　　華　　民　　國　　96　　年　　3 　　月　　23　　日
                    　　　　　　書記官　黃菀茹
